# 请教陈版关于拆解处理废弃电器电子产品的企业取得定额补贴的账务问题

提问人：superCFO 时间：2013-12-01 23:48:50
陈版主,本人最近接触一个废弃家电拆解企业的业务,对其中的收入成本核算有些疑问,麻烦解答一下:
具体情况如下: 该企业采购大量的废旧家电,进行拆解,拆解后的各种零部件是企业的产成品,对外销售,并且按拆解的数量向国家申请补贴,12年的财综（ 2012 ） 34 号《废弃电器电子产品处理基金征收使用管理办法》中就规定,对处理企业按照实际完成拆解处理的废弃电器电子产品数量给予定额补贴。一般从申请到实际补贴下拔要半年的时候,毫无疑问,在企业每月实际完成拆解数量,结合企业以往的成功申请到补贴的比率对补贴收入进行暂估,当作为企业的主营业务收入入账,现在的问题是,企业拆解的人工成本和制造成本都全部进了产成品(即零部件)的成本,产成品在当月可能就出售,也可以囤积数月再出售,这样一来,拆解补贴收入没有成本可以配比,同时产成品负毛利.因为想请教一下陈版,是否要对人工成本和制造成本分摊到拆解服务和零部件成品(这样的话,可以认为企业为国家提供拆解服务),但如何要分摊的话,应当如何对这人工成本和制造成本进行分摊?或者陈版是否对这类业务有其他核算的方法?

回答人：chenyiwei
我理解，在此类业务中，“拆解服务”和所获得的产成品实际上是不可分离的，拆解人工成本和制造费用成本也要通过产品（拆解后得到的废旧金属等）的出售来收回，而不会就“为国家提供的拆解服务”单独确认收入。因为如果是“为国家提供拆解服务”，则很难解释为何旧家电需由企业购入，拆解后的零部件和废旧金属等又能够由企业自行处置。 实际上，对此类业务模式，最合理也是最简单的补助核算方法是根据本月拆解数量和定额补贴标准计算出应收补贴款后，将该应收补贴款金额冲减当月生产成本，相应减少后续产品对外销售时的单位成本。如果采用目前政府补助准则下的递延收益模式，则需要在递延收益和存货账之间建立某种关联，采用与存货成本结转相同的方法分配结转递延收益，确保递延收益结转损益时与营业成本的结转是配比的，可能就会比较复杂了。
另外，还建议注意以下问题：
根据《企业会计准则第 16 号——政府补助》第五条规定：“政府补助同时满足下列条件的，才能予以确认：（一）企业能够满足政府补助所附条件；（二）企业能够收到政府补助。”《〈企业会计准则第 16 号——政府补助〉应用指南》第四条“政府补助的计量”规定：“根据本准则第六条规定，企业取得的各种政府补助为货币性资产的，如通过银行转账等方式拨付的补助，通常按照实际收到的金额计量；存在确凿证据表明该项补助是按照固定的定额标准拨付的，如按照实际销量或储备量与单位补贴定额计算的补助等，可以按照应收的金额计量”。本案例中的旧家电补贴属于应用指南所指的“存在确凿证据表明该项补助是按照固定的定额标准拨付的补助”，根据会计准则的上述规定是可以按照应收金额计量的，但必须符合“企业能够收到政府补助”这一条件。我们理解，“企业能够收到政府补助”的条件要求企业至少应能对收款可能性获取合理保证，即预计可收到的可能性大于不能收到的可能性（详见《计学撮要》第 235～ 237 页“政府补助的确认时点”）。 根据本案例的具体情况看，本案例所涉及的补贴是按照实际完成的废旧家电拆借工作量和相关文件规定的定额补贴标准计算的定额补贴，即使没有《会计监管问题解答 2013 年第 1 期（总第 8 期）》的该条规定，按照政府补助准则及其应用指南的现有规定，也是可以在有确凿证据表明很可能可以收到切忌呢能够可靠计量的前提下确认应收款项和相应的补贴收入的。 根据本案例的具体情况，我们建议从以下方面为“期末有确凿证据表明能够符合财政扶持政策规定的相关条件预计能够收到财政扶持资金”这一条件能否满足收集进一步的审计证据： 1 、对于已由事务所出具审计报告，已向有关政府部门提出申请的补助款，应按照利用其他注册会计师工作的相关审计程序要求，注意评价出具该专项审计报告的事务所的专业胜任能力和职业道德状况，如有可能可获取其底稿并与其审计项目组沟通，关注其所作的审计调整的原因，是否表明该公司的相关内部控制制度存在缺陷；向有关政府部门了解申请的处理情况，以及按照申请的金额获取全额拨付的可能性以及预计时间。 2 、对于尚未经过事务所审计，尚未提出申请的拨付款项，结合审计工作详细复核其应收款金额的计量合理性。鉴于该项目金额的计量在很大程度上依赖于企业所建立的废弃电器电子产品的数据信息管理系统，因此应当对该系统实施IT审计，关注数据收集、录入、申报等全过程的内部控制是否完善，能否有效地防止与应收补贴款计算和确认相关的错误和舞弊。 3 、关注申报期内有关主管部门就废旧家电拆解补贴相关事项对该公司进行检查的结果，关注以前是否因为不规范的问题而被责令整改等，整改的实际效果如何。 同时，项目组应把向有权政府机构函证确认应收补助款的金额和预计拨付时间等要素作为对已申报补贴款的一项必须履行的基本审计程序，在将回函结果和所获取的其他原始文件证据、复算测试结果等审计证据核对一致的基础上，谨慎判断是否符合应收补助款的确认条件，以及其金额计量是否恰当。
在资产负债表日已经按照应收金额确认应收补助款项的情况下，如果以后年度实际收到的补贴款小于原县确认的应收金额的，应关注差异的产生原因，关注是否由于舞弊或者内部控制缺陷导致的系统性差错。如果影响金额不重大的，可以作为一项非重大前期差错，将差额调整收到当期的营业外收入；如果差异的性质属于前期差错，且涉及的影响金额重大的，可能需要重新考虑按应收金额计量政府补助是否恰当。

提问人：liubin988513 时间：2013-12-02 21:07:32
这种情况是不是与政府补助总额法确认不相符呢？作为副产品或者联产品处理是不是可以呢

回答人：chenyiwei
所以我上面提到“如果采用目前政府补助准则下的递延收益模式，则需要在递延收益和存货账之间建立某种关联，采用与存货成本结转相同的方法分配结转递延收益”。政府补助的处理方法与副产品／联产品无关。

提问人：心海拂清风 时间：2018-06-29 17:31:07
陈老师，您现在的观点是否发生变化，是否计入主营营业收入更加合理，还是计入其他收益？证监会 2013 年 12 月份的技术通报倾向于计入主营业务收入，现在也就这么一个官方规定哈，谢谢。

回答人：chenyiwei
现在是倾向于计入主营业务收入。